【裁判字號】    95,訴,1891
【裁判日期】    980422
【裁判案由】    侵權行為損害賠償等
【裁判全文】
臺灣臺南地方法院民事判決              95年度訴字第1891號
原      告  乙○○○保險股份有限公司
法定代理人  戊○○
訴訟代理人  楊依萍
            丁○○
被      告  甲○○
兼訴訟代理
人          己○○
上當事人間請求侵權行為損害賠償等事件，經本院於民國98年4
月8日言詞辯論終結，判決如下：
    主    文
被告應連帶給付原告新台幣柒萬仟陸佰元及自民國九十六年一
月十六日起至清償日止，按年息百分之五計算之利息。
訴訟費用新台幣貳仟元由被告連帶負擔。
本判決原告勝訴部分於原告以新台幣貳萬伍仟元為被告預供擔保
後得假執行。
事實及理由
一、原告起訴主張：（一）被告己○○自民國89年1月24日起，
    在原告台南分公司金英通訊處（以下簡稱台南公司）擔任業
    務主管，從事保險招攬業務，被告甲○○為其任職時，職務
    上之連帶保證人。（二）94年3月21日，證人丙○○委託其
    妻即證人王淑芳在其大哥陳建焜家中交付其二哥陳建智之保
    險費新台幣（下同）244,000元予被告己○○後，被告己○○僅繳交170,4 00元之保險費回原告公司，短少73,600元。
    （三）證人王淑芳在將保費244,000元交付予業務員即被告
    己○○時，其保費之所有權即歸原告公司所有，被告己○○
    只是幫原告持有，被告己○○侵占其中之73,600元未交回原
    告，自屬侵權行為，爰依民法侵權行為及連帶保證法律關係
    提起本件訴訟。並聲明：１被告應連帶給付原告柒萬仟陸
    佰元及自起訴狀繕本送達翌日起至清償日止按年息百分之五
    計算之利息。２願供擔保請准宣告假執行。（原告起訴時聲
    明被告應連帶給付原告壹佰貳拾萬仟佰拾柒元及自起
    訴狀繕本送達翌日起至清償日止按年息百分之五計算之利息
    ，嗣於本院98年4月8日言詞辯論期日減縮訴之聲明如上）
二、被告則以：被告己○○並未侵占任何保費，該短少73,600元
    保費，被告己○○係用以幫證人王淑芳繳交另一張保單之保
    費，原告提起本件訴訟顯無理由云云資為抗辯。並聲明：原
    告之訴駁回。
三、兩造不爭執事項：（本院卷，第281、282頁）
（一）被告己○○自89年1月24日起，在原告台南分公司金英通
      訊處（以下簡稱台南公司）擔任業務主管，從事保險招攬
      業務，被告甲○○為其任職時，職務上之連帶保證人。
（二）94年3月21日證人丙○○委託其妻即證人王淑芳在其大哥
      陳建焜家中交付其二哥陳建智之保險費244,000元予己○○後，被告己○○僅繳交170,400元之保險費回原告公司
      ，短少73,600元。
（三）王淑芳與陳建智向原告公司申訴：「…到95年二哥的保險
      費還欠了76,000元的收據」等語，原告因而賠付陳建智76
      ,000元。
（四）被告己○○因上開業務侵占刑事案件，經台灣高雄地方法
      院檢察署檢察官提起公訴，嗣經台灣高雄地方法院刑事庭
      98年3月18日96年度訴字第5191號以被告己○○侵占上開
      保費73,600元，涉犯業務侵占罪，判處有期徒刑拾月，減
      為有期徒刑伍月，如易科罰金，以銀元佰元即新臺幣玖
      佰元折算壹日。
（五）以上事實，有原告提出之被告己○○承攬契約書及聘僱契
      約書、員工保證書、增額保費申請書、王淑芳切結書、陳
      建智切結書各一份，並據本院依職權向台灣高雄地方法院
      刑事庭調取96年度訴字第5191號刑事案件卷宗核閱無訛，
      復為兩造所不爭，堪信為真實。
四、本件兩造爭執事項：（本院卷，第282頁）
（一）上開短少的73,600元是否為被告己○○代替王淑芳繳交
      3167號保單之保費？
（二）原告主張被告己○○侵占上開73,600元保費是否有理由？
五、茲就上開兩造爭執事項，分述本院得心證理由如下：
（一）上開短少的73,600元是否為被告己○○代替王淑芳繳交
      0000000號保單（以下簡稱3167號保單）之保費？
      查被告己○○否認其有侵占之犯行，並抗辯：伊將向王淑
      芳收取之244,000元保費，替陳建智繳納保費後，剩餘73,
      600元挪出，再加伊所退還給王淑芳之傭金約74,000元，
      為王淑芳繳納3167號保單之保費，伊未有侵占保費之情事
      云云，無非以系爭3167號保單上有證人王淑芳之簽名為據
      ，惟查該3167號保單上有要保人即證人王淑芳之簽名充其
      量僅能證明王淑芳同意購買該份保單，並不能證明被告己○○曾得王淑芳及陳建智之同意及確曾將訴外人丙○○保
      費244,000元中之73,600元充作3167號保單之保費。被告
      己○○亦自承對於其將訴外人丙○○保費244,000元中之
      73,600元充作3167號保單之保費一節，伊並無證據足資證
      明（本院卷，第259頁，第13行），則被告己○○空言其
      將訴外陳建智保費244,000元中之73,600元充作3167號保
      單之保費云云，並無足取。
（二）原告主張被告己○○侵占上開73,600元保費是否有理由？
      次查，證人王淑芳與陳建智向原告公司申訴：「．．．
      到95年二哥（陳建智）的保險費還欠了76,000元的收據」
      ，有切結書一紙為證（本院卷，第36頁），並據證人王淑
      芳及證人丙○○證稱在卷（本院卷，第257、258頁），原
      告因而賠付陳建智76,000元一節，亦為兩造所不爭，是有
      被告己○○對於訴外人陳建智之保費244,000元，確有短
      開收據之情事，被告己○○復無法舉證證明其將訴外人陳
      建智保費244,000元中之73,600元充作系爭3167號保單之
      保費一節屬實，則原告主張被告己○○侵占上開73,600
      元保費等語，尚非無據。又被告甲○○為被告己○○職務
      之連帶保證人，有聘僱契約書可稽，從而，原告本於侵權
      行為及連帶保證法律關係起訴請求被告連帶給付73,600及
      自起訴狀繕本送達翌日即96年1月16日起至清償日止按年
      息百分之五計算之利息，洵屬正當，應予准許。
六、兩造其餘主張及所提證據與本院上開論斷無涉或無違，不予
    贅述。
七、原告陳明願供擔保以代釋明聲請宣告假執行，核無不合，爰
    酌定相當擔保金額，准予宣告假執行。
八、本件訴訟費用為2,000元（裁判費1,000元及證人旅費1,000
    元），爰依民事訴訟法第87條第1項裁判如主文所示。
九、結論：本件原告之訴，為有理由，並依民事訴訟法第78條、
    第85條第2項、第87條第1項，判決如主文。
中    華    民    國    98    年    4     月    22    日
                  民事第一庭    法  官  孫玉文
以上正本係照原本作成。
如對本判決上訴，須於判決送達後20日內向本院提出上訴狀。
中    華    民    國    98    年    4     月    22    日
                                書記官  蘇玟心


司法院資訊處製作；財團法人民間司法改革基金會備份。
